【裁判字號】    92,上訴,1034
【裁判日期】    920625
【裁判案由】    偽造文書等
【裁判全文】
臺灣高等法院高雄分院刑事判決          九十二年度上訴字第一三四號
    上  訴  人
    即  被  告  乙○○
右列上訴人因偽造文書等案件，不服臺灣屏東地方法院九十一年度訴字第七四六號九
十二年四月二十九日第一審判決（起訴案號：九十一年度偵緝字第一七三號），提起
上訴，本院判決如左：
    主  文
原判決撤銷。
乙○○連續行使偽造私文書，足以生損害於他人，累犯，處有期徒刑壹年貳月。
楊永耀與甲○○簽訂之房屋租賃契約書上偽造之「楊永耀」署押、指印各壹枚，楊永
耀與甲○○簽訂之投資契約書（二份）上偽造之「楊永耀」署押、指印各貳枚，蔡世
和楊永耀簽訂之珍珠粉訂購契約書上偽造之「楊永耀」署押、指印各壹枚均沒收。
    事  實
一、乙○○曾因詐欺案件，經台灣台中地方法院判處有期徒刑二月十五日確定，於民
    國八十年十二月十七日執行完畢，仍不知警惕。基於意圖為自己不法之所有及行
    使偽造私文書之概括犯意，於向甲○○承租潮州鎮○○路一一七之三號房屋住處
    後，於下列時間在屏東縣潮州鎮○○路一一七之二號甲○○夫婦住處向甲○○或
    其夫婦詐取財物及行使偽造私文書：
（一）八十三年三月三十一日（時乙○○已因另案，自八十二年二月二十四日起，為
      台中地院以八十二年院瑞刑緝字第二八六號通緝在案）基於行使偽造私文書之
      概括犯意，未經其弟楊永耀同意或授權，以楊永耀名義，向甲○○承租屏東縣
      潮州鎮○○路一一七之三號房屋，甲○○不疑有他，遂由甲○○出面與乙○○
      簽訂房屋租賃契約書，乙○○即在該租賃契約書上偽造楊永耀簽名、指印各一
      枚（承租人欄僅在識別何人承租，非表示本人簽名之意思，不構成偽造署押）
      ，進而偽造該租賃契約書並交付予甲○○向之行使，以達其後向甲○○夫婦行
      詐之目的，足生損害於楊永耀及甲○○。
（二）八十三年三月三十一日、八十三年四月十五日，乙○○基於意圖為自己不法之
      所有及承前行使偽造私文書之概括犯意，先後分別於八十三年三月三十一日、
      八十三年四月十五日，向甲○○夫婦（其妻為黃麥瑞金）詐稱「欲邀渠等投資
      其本人經營之珍珠粉買賣生意，由渠等出資三分之一，其本人出資三分之二，
      投資期限分別為一年、二月」云云，乙○○並進而未經其弟楊永耀同意或授權
      ，以楊永耀名義，由甲○○與乙○○簽訂二份投資契約書，乙○○即在該二份
      契約書上偽造楊永耀簽名、指印各二枚（立契約書人欄不構成偽造署押），進
      而偽造該契約書並交付給甲○○夫妻向之行使，足生損害於楊永耀及甲○○夫
      妻，並使甲○○夫婦陷於錯誤，先後二次各交付新臺幣（下同）三十三萬元予
      乙○○。
（三）八十三年四月二十一日、五月二日，乙○○復承前意圖為自己不法之所有之概
      括犯意，持案外人歐錦成名義簽發之面額三十萬元人頭支票一張（俗稱芭樂票
      ，下稱甲支票）交付予甲○○夫婦，以資取信甲○○夫婦，並以急用及增加甲
      ○○夫婦股份為由，致甲○○夫妻陷於錯誤，而先後交付各十一、二十一萬元
      款項予乙○○。
（四）八十三年五月八日，乙○○復承前意圖為自己不法之所有之概括犯意，持珍珠
      粉一批佯交甲○○保管，隨後即向甲○○佯稱「我要把這些珍珠粉拿去請人重
      新改包裝，你先拿錢給我支付改包裝之費用」云云，並持以歐錦成名義簽發之
      九十三萬元人頭支票一張（下稱丙支票）以資取信甲○○，再承前行使偽造私
      文書之概括犯意，未經楊永耀同意或授權，以楊永耀名義，持於不詳時間、地
      點在訂購契約書上偽造楊永耀之簽名、指印各一枚，偽造楊永耀與案外人蔡世
      和簽訂之珍珠粉訂購契約書一份（乙○○在其上偽造楊永耀簽名、指印各一枚
      ，其餘當事人欄不構成偽造署押），復持之向甲○○行使以資取信，致生損害
      於楊永耀及甲○○，致使甲○○陷錯誤，甲○○遂以其本人名義簽發二十八萬
      元之支票一張（下稱乙支票）連同上開珍珠粉一併交給乙○○，惟事後乙○○
      即避不見面，甲○○提示甲、丙支票均遭退票，惟乙支票經甲○○掛失支付。
二、案經甲○○、黃麥瑞金訴請台灣屏東地方法院檢察署檢察官偵查起訴。
    理  由
一、被告乙○○在原審中固不諱言於右揭時、地行使偽造私文書及以投資買賣珍珠粉
    為由持甲、丙支票及蔡世和與楊永耀簽訂之珍珠粉訂購契約書持向甲○○、黃麥
    瑞金夫妻取得如事實欄一所列款項之事實，惟辯稱：我向他們收的錢都拿去付珍
    珠粉貨款及珍珠粉包裝之用，嗣因遭通緝致未能將珍珠粉交予甲○○云云。
（一）右揭事實業據甲○○夫婦於檢察官偵訊及原法院審理中指訴綦詳且互核相符。
（二）證人歐錦成於原法院證稱，甲、丙二張支票均係伊與施姓男子共組人頭支票（
      俗稱芭樂票）集團，由伊至彰化市第一信用合作社開立支票帳戶後，交由施性
      男子以登報販賣支票之方式，販售予他人使用等語（原審院卷第九十六面）。
（三）被告於檢察官偵訊中供稱：「（問：歐錦成的支票何來）答：我不知道，沒印
      象」（九十一年度偵緝字第十一面）「（問：提示卷附蔡世和訂購契約書，他
      確實有跟你訂購這分合約書）答：有，後來我因為改包裝問題，沒有辦法交貨
      給他」「（問：你拿甲○○夫妻六十六萬，用到那裏去了）答：一部分拿去買
      珍珠粉，另外一部分因為後來我通緝躲警察，跑到高雄，花掉了，因為我在躲
      警察根本沒有辦法做生意」「甲○○夫婦投資六十六萬元以後，你有無賣珍珠
      粉賺錢）答：有買珍珠粉，但是都沒有賣出去，因為我當時要改成較小的包裝
      」「（問：後來你另外向他們夫婦借了十一萬元及二十一萬元）答：是，因為
      他們夫婦出資後，我本人實際上並沒有出資，所以我向他們借這些錢去買珍珠
      粉，當成是我的出資」「（問：後來你有叫甲○○開二十八萬元的支票給你）
      答：有，我當初講好是向他借的，後來當作我的出資」（同前偵卷第四十一、
      四十二面）等語，則被告既自承自始未曾出資及始終未有完成珍珠粉賣出之交
      易等語，被告所辯確有從事珍珠粉買賣一節已有所疑，再被告亦不諱言部分款
      項為其所花用掉了等語，且所稱一部分款項拿去買珍珠粉一節，亦僅只有曾提
      示取信予告訴人甲○○之疑似珍珠粉一批，又被告所聲請傳喚曾與之交易珍珠
      粉買賣之證人廖海齡於原法院亦證稱：不認識被告等語，復查被告就所購得珍
      珠粉之下落，亦僅空言泛稱寄收於現尋覓無著之某女子家中云云，足見被告所
      辯顯係屬憑空卸責之詞，不足採信。
（四）綜上所述，被告既未實際從事珍珠粉買賣，其佯向甲○○以投資珍珠粉買賣為
      由，持人頭支票詐取款項，被告主觀上顯具為自己不法所有之意圖，客觀上亦
      施用詐術，其因而致甲○○夫婦陷於錯誤而為財物之交付，本件事證已臻明確
      ，被告犯行洵堪認定，應依法論科。
二、核乙○○就事實欄一（一）所為係犯犯刑法第二百十六條、第二百十條之行使偽
    造私文書，就事實欄一（二）所為係犯犯刑法第二百十六條、第二百十條之行使
    偽造私文書及刑法第三百三十九條第一項之詐欺取財罪，就事實欄一（三）所為
    係犯刑法第三百三十九條第一項之詐欺取財罪，就事實欄一（四）所為係犯刑法
    第二百十六條、第二百十條之行使偽造私文書及刑法第三百三十九條第一項之詐
    欺取財罪。被告偽造私文書後復持以行使，偽造之低度行為應為行使之高度行為
    所吸收；又其偽造楊永耀簽名、指印於上開私文書上，該偽造簽名、指印之行為
    ，為偽造私文書行為所吸收，均不另論罪。被告先後數次詐欺既遂犯行間，先後
    數次行使偽造私文書犯行間，時間緊接、方法相同，顯係基於概括犯意為之，為
    連續犯，應依刑法第五十六條之規定，以一連續詐欺取財既遂、連續行使偽造私
    文書罪論。被告所犯上開連續行使偽造私文書、連續詐欺取財罪間，有方法、結
    果之牽連關係，應從一重之連續行使偽造私文書罪處斷並依法加重其刑。又其如
    事實欄一之(二)、(三)部分之詐欺行為，係一行為而犯數罪名，各應從一重處斷，被
    告曾因詐欺案件經台灣台中地方法院判處有期徒刑二月十五日確定，於八十年十
    二月十七日執行完畢，此有台灣高等法院被告全國前案紀錄表一份在卷可按，其
    於五年內再犯有期徒刑以上之本罪，為累犯，應依法加重其刑，並與連續犯加重
    部分遞加重之。
三、原審據以論罪科刑，原非無見，惟查：(1)主文內所諭知沒收偽造之署押、指印究
    係何文書上之署押及指印，未明確指明，已有未合。(2)支票為流通之有價證券，
    一經取得，即屬既遂，不因其後之掛失止付而有區別，原判決認為事實欄四之部
    分，被告詐得之支票，遭掛失止付而未兌現，認係未遂，亦有未合，被告上訴意
    旨，未具體指摘原判決有何不當，雖無理由，然原判決既有上開可議之處，自屬
    無可維持，應由本院將原判決予以撤銷改判。爰審酌被告犯罪之動機、目的、手
    段、所生危害及犯後態度，並和解後所開具交予被害人之支票、本票均不獲兌現
    ，已據被害人甲○○到庭陳明等一切情狀，量處如主文所示之刑。在楊永耀與甲
    ○○簽訂之房屋租賃契約書上偽造之「楊永耀」署押、指印各一枚，在楊永耀與
    甲○○簽訂之投資契約書（二份）上偽造之「楊永耀」署押及指印各二枚，在蔡
    世和與楊永耀訂立之珍珠粉訂購契約書上偽造之「楊永耀」署押、指印各一枚均
    沒收。
四、被告經合法傳喚無正當理由而不到庭，爰不待其陳述，逕行判決。
據上論斷，應依刑事訴訟法第三百七十九條第一項前段、第三百六十四條、第三百七
十一條、第二百九十九條第一項前段，刑法第五十六條、第二百十六條、第二百十條
、第三百三十九條第一項、第五十五條、第四十七條、第二百十九條、罰金罰鍰提高
標準條例第一條前段，判決如主文。
本案經檢察官王登榮到庭執行職務。
中    華    民    國      九十二      年      六      月     二十五   日
                              臺灣高等法院高雄分院刑事第九庭
                                  審判長法官  張明松
                                        法官  任森銓
                                        法官  張盛喜
右正本證明與原本無異。
如不服本判決應於收受本判決後十日內向本院提出上訴書狀，其未述上訴理由者，
並得於提起上訴後十日內向本院補提理由書狀（均須按他造當事人之人數附繕本)「
切勿逕送上級法院」。
                                      書記官  許信宗
中    華    民    國      九十二      年      六      月     二十五   日
附錄法條：
中華民國刑法第二百十六條：
(行使偽造變造或登載不實之文書罪)
行使第二百十條至第二百十五條之文書者，依偽造、變造文書或登載不實事項或使登
載不實事項之規定處斷。
中華民國刑法第二百十條：
(偽造變造私文書罪)
偽造、變造私文書，足以生損害於公眾或他人者，處五年以下有期徒刑。
中華民國刑法第三百三十九條第一項：
(普通詐欺罪)
意圖為自己或第三人不法之所有，以詐術使人將本人或第三人之物交付者，處五年以
下有期徒刑、拘役或科或併科一千元以下罰金。


司法院資訊處製作；財團法人民間司法改革基金會備份。
